【裁判字號】    92,易,390
【裁判日期】    920423
【裁判案由】    傷害
【裁判全文】
臺灣板橋地方法院刑事判決                          九十二年度易字第三九０號
    公  訴  人  臺灣板橋地方法院檢察署檢察官
    被      告  乙○○
右列被告因傷害案件，經檢察官提起公訴（九十一年度偵字第二０三五六號），本院
判決如左：
    主  文
乙○○傷害人之身體，累犯，處有期徒刑伍月，如易科罰金，以參佰元折算壹日。
    事  實
一、乙○○前於民國八十八年間因傷害案件，經臺灣臺東地方法院判處有期徒刑三月
    確定，於八十八年七月二十六日因羈押日數折抵刑期期滿執行完畢。仍不知悔改
    ，於九十年十二月十九日凌晨零時（起訴書載為十二時）四十分許，騎乘機車行
    經臺北縣林口鄉○○○街、六街口時，不知何故以俗稱三字經之穢語罵人，適為
    正欲返回同鄉○○○街二十二號二樓住處之丁○○聽見，丁○○以為乙○○在罵
    他，即上前與之理論，二人因而發生口角，嗣乙○○即騎乘機車往同鄉○○○街
    方向離去，惟丁○○仍追上前，追至該自強四街二十二號前，乙○○復返回而以
    騎車撞倒丁○○（未成傷），此種情形為丁○○之胞弟丙○○在上址住處內看見
    ，丙○○即手持鐵棍一支衝下樓欲制止乙○○，並朝乙○○頭部敲打一下，乙○○即萌傷害之犯意，持類似開山刀之兇器（起訴書載為不明兇器）刺向丙○○左
    胸一刀，隨即跑離現場，致丙○○受有左胸穿刺傷，合併氣血胸及肺部撕裂傷等
    傷害，丙○○受傷後乃告知丁○○，丁○○又追上前去，而在前開自強六街處抓
    住乙○○，並送交經人報案到場之員警處理，丙○○同時喊叫人在上址住處內之
    妻子甲○○叫救護車將其送醫急救。
二、案經甲○○訴由臺北縣政府警察局新莊分局報請暨由丙○○訴請臺灣板橋地方法
    院檢察署檢察官偵查起訴。
    理  由
一、訊據被告乙○○僅坦承於右揭時、地與丁○○及告訴人丙○○發生口角爭執及拉
    扯等情，惟矢口否認有何傷害之犯行，並辯稱：當時伊騎機車送一位朋友返家時
    ，遭丁○○要求臨檢，伊告以馬上離開，丁○○即上樓欲回家，後因伊發動機車
    不慎將之弄倒，罵了一句「機車」，丁○○以為在罵他，復衝下來毆打伊，告訴
    人丙○○見狀亦自拿鐵棍自住處下來打伊頭部，並對伊拳打腳踢，伊始終未還手
    ，不可能持兇器刺傷告訴人丙○○云云。經查：
（一）右揭事實，業據告訴人甲○○於警訊、偵審中及告訴人丙○○於偵審中指訴綦
      詳，而告訴人丙○○遭被告刺傷後受有左胸穿刺傷，合併氣血胸及肺部撕裂傷
      等傷害之情形，復有長庚紀念醫院診斷證明書乙張在卷可稽；另告訴人丙○○
      所受傷害經檢察官囑託該醫院鑑定結果，推測有可能由類似「開山刀」之兇器
      造成，亦有該醫院九十一年七月九日（91）長庚院法字第０五一０號函附卷可
      徵。
（二）又證人丁○○於警訊及偵審中均證稱當天係被告以俗稱三字經之穢語罵人，伊
      以為被告在罵他，即上前與之理論，二人因而發生口角，嗣被告即騎乘機車往
      林口鄉○○○街方向離去，惟伊仍追上前，追至該該自強四街二十二號前，被
      告復返回而以騎車將伊撞倒，告訴人丙○○乃自住處衝下樓欲制止被告，而遭
      被告持兇器刺傷左胸等情，其所稱告訴人丙○○遭被告持刀刺傷之情節，核與
      告訴人甲○○、丙○○指訴之情節相符，應認告訴人二人指訴情節非屬子虛。
      參諸被告亦不否認本件衝突發生時，在場之人僅有丁○○、告訴人丙○○及被
      告共三人，且苟如被告所辯丁○○、丙○○二人共同出手毆打伊屬實，在其二
      人復為兄弟關係之情況，衡情應無互相攻擊對方之理，是告訴人丙○○所受傷
      害實非丁○○所造成，而係由另一在場之被告持刀刺傷甚明。
（三）另被告雖辯稱當時丁○○曾從樓上衝下來毆打伊，告訴人丙○○見狀亦持鐵棍
      自住處下來打伊頭部，並對伊拳打腳踢云云，然除告訴人丙○○自承有以鐵棍
      敲打被告頭部外，別無其他證據足以證明丁○○及告訴人丙○○曾出手毆打被
      告，況查被告受傷後曾至長庚紀念醫院驗傷，其所受傷勢僅為頭部外傷，此有
      被告之診斷證明書乙張附卷可按，自難認丁○○及告訴人丙○○二人曾同時毆
      打被告，否則被告當不致於除頭部受傷外，身體其他部分未有任何傷害。
（四）至告訴人丙○○雖亦持鐵棍一支敲打被告頭部，然其乃為制止被告騎機車撞倒
      丁○○之行為，被告既有不法侵害之行為在先，則其對告訴人丙○○所為持鐵
      棍敲打頭部之行為，持刀反擊將之刺傷，尚不得主張正當防衛而解免其傷害刑
      責。
    綜上所述，被告所辯上情，應屬卸責之詞，不足採信。罪證明確，被告犯行堪以
    認定。
二、核被告所為，係犯刑法第二百七十七條第一項之傷害罪。查：被告前於八十八年
    間因傷害案件，經臺灣臺東地方法院判處有期徒刑三月確定，於八十八年七月二
    十六日因羈押日數折抵刑期期滿執行完畢，此有臺灣高等法院檢察署刑案紀錄簡
    覆表在卷可徵，其受有期徒刑之執行完畢後，五年以內再犯有期徒刑以上之本罪
    ，為累犯，應依刑法第四十七條規定加重其刑。爰審酌被告之品行、智識程度、
    所為傷害手段，造成被害人傷害程度雖非輕徵，犯罪後復否認犯行，惟其僅刺被
    害人一刀，且案發當時在天色昏暗，復下著雨（此為告訴人甲○○於警訊供明）
    ，難謂被告係特針對被害人左胸刺下，況且被害人亦持鐵棍敲打被告頭部，則被
    告行為之惡性尚非重大，爰量處被告如主文所示之刑，以示懲儆，並諭知易科罰
    金之折算標準。
據上論斷，應依刑事訴訟法第二百九十九條第一項前段，刑法第二百七十七條第一項
、第四十七條、第四十一條第一項前段，罰金罰鍰提高標準條例第一條前段、第二條
，判決如主文。
本案經檢察官黃明絹到庭執行職務。
中      華      民      國    九十二    年      四      月    二十三    日
                                  臺灣板橋地方法院刑事第五庭
                                      法  官  趙義德
右正本證明與原本無異。
如不服本判決，應於判決送達後十日內，向本院提出上訴狀。
                                      書記官  陳秀慧
中      華      民      國    九十二    年      四      月    二十九    日
附錄本案論罪科刑法條全文：
刑法第二百七十七條第一項：
傷害人之身體或健康者，處三年以下有期徒刑、拘役或一仟元以下罰金。


司法院資訊處製作；財團法人民間司法改革基金會備份。
